臺灣宜蘭地方法院刑事判決　　　　　　　九十三年度交易字第一八號
　　公　訴　人　臺灣宜蘭地方法院檢察署檢察官
　　被　　　告　甲○○
右列被告因過失傷害案件，經檢察官提起公訴（九十三年度偵字第五○號），本院判
決如左：
    主  文
甲○○因過失傷害人，處有期徒刑伍月，如易科罰金，以佰元折算壹日。
    事  實
一、甲○○於民國九十二年十二月二十七日晚間，無照駕駛車牌號碼Ｕ五—三九三一
    號自用小客車沿宜蘭縣冬山鄉○○路由羅東往蘇澳方向行駛，於同日晚間七時許
    ，行經冬山路三段一五二號前，其本應注意汽車應在遵行車道內行駛，且在劃有
    分向限制線之路段，亦不得駛入來車之車道內，竟跨越道路中央之分向限制線，
    駛至對向車道路旁購買檳榔，於購畢即再駕駛上開車輛欲行離去，其本應注意車
    前狀況，隨時採取必要之安全措施，而依當時情況，路面乾燥、無缺陷及無障礙
    物，視距良好，並無不能注意之情事，竟疏未注意，即從路旁駛出欲返回原行駛
    之羅東往蘇澳方向車道，適有乙○○騎乘車牌號碼ＰＶＦ—三五六號重型機車沿
    同路由蘇澳往羅東方向行駛而來，遭甲○○所駕駛之上開車輛在冬山路由蘇澳往
    羅東方向之慢車道上迎面撞擊，造成乙○○受有雙側骨盆骨折、右側股骨頸骨折
    、右側股骨幹開放性骨折、陰囊撕裂傷併血腫、臉部多處撕裂傷等傷害。甲○○
    於車禍停留現場，並於員警前往處理時，當場承認其為肇事者，而自願接受裁判
    。
二、案經乙○○、及其妻丙○○分別訴由宜蘭縣警察局羅東分局報請臺灣宜蘭地方法
    院檢察署檢察官偵查起訴。
    理  由
一、訊據被告甲○○固坦承駕駛前開自用小客車，於九十二年十二月二十七日晚間七
    時許行駛至宜蘭縣冬山鄉○○路三段一五二號前，駛入對向車道位於路旁之檳榔
    攤購買檳榔後，於駕車離去之際與告訴人乙○○騎乘之機車發生車禍等情不諱，
    惟辯稱車禍發生地點係冬山路由蘇澳往羅東方向之快車道上云云。然查：
  (一)就前開車禍情形，業據告訴人乙○○於本院指訴稱：當天檳榔攤是在伊的車道，
    大概伊在十公尺前看到被告的車子，被告在路邊買完檳榔後直接逆向衝過來衝到
    慢車道，伊當時是行駛在慢車道上，車子有開燈，看到被告的車子時已經來不及
    反應，被告是車頭駕駛座那側撞倒伊的車頭，當時倒地還有意識，車禍後因為機
    車漏油怕起火，所以救難協會的人才把大燈關掉等語（參見本院九十三年七月二
    十九日審判筆錄），就車禍之撞擊地點，告訴人乙○○於本院明確指述係在冬山
    路由蘇澳往羅東方向之慢車道，再依卷附現場照片所示，車禍後告訴人機車倒地
    之地點係冬山路由蘇澳往羅東方向之慢車道上，雖依車禍後宜蘭縣警察局羅東分
    局員警繪製之道路交通事故現場圖所示，告訴人機車倒臥位置在冬山路由蘇澳往
    羅東方向之快車道上，但依現場處理員警黃文楨警員於偵查中證稱：本件肇事地
    點速限為六十公里，車禍之發生地點在慢車道，因為第一次肇事地點的車道畫錯
    了，現場圖是以第二次所函送進來的為準等語（參見偵查卷第十五頁九十三年一
    月十九日偵訊筆錄），並有宜蘭縣羅東分局九十三年一月八日警羅刑字第○九三
    ○○○○一三五號函檢送之車禍現場圖附卷可參，綜據上述，堪認本件車禍地點
    應係冬山路由蘇澳往羅東方向之慢車道上。
  (二)按汽車行駛時，駕駛人應注意車前狀況及兩車併行之間隔，並隨時採取必要之安
    全措施，且汽車應於遵行之車道內行駛，並不得跨越分向限制線駛入來車之車道
    內，道路交通安全規則第九十四條第三項、第九十七條第一款、第二款分別定有
    明文。被告駕駛汽車自應注意上開規定，且依當時路面乾燥、無缺陷及無障礙物
    ，視距良好，並無不能注意之情事，有卷附道路交通事故調查報告表(一)、(二)附卷
    可稽，被告竟疏未注意，於跨越道路中央分向限制線駛入來車道，並於路旁購買
    檳榔後，未注意來車情形即自路旁駛出，其駕駛行為顯有過失。
  (三)本件車禍後告訴人乙○○因此受有雙側骨盆骨折、右側股骨頸骨折、右側股骨幹
    開放性骨折、陰囊撕裂傷併血腫、臉部多處撕裂傷等傷害，有財團法人羅許基金
    會羅東博愛醫院（下稱博愛醫院）出具之診斷證明書一紙附卷可證，再告訴人所
    受傷害之程度，依博愛醫院九十三年六月十八日（九十三）羅博醫字第○六○一
    二○號函覆稱：「病人於九十三年五月十四日最後一次門診，目前仍須柺杖助行
    ，理應可以復原，應不致於造成殘廢，但仍須以日後門診持續追蹤為主。」則告
    訴人乙○○之傷害結果與被告之過失行為間，顯有相當因果關係。綜上所陳，本
    件事證明確，被告犯行至堪認定，應依法論科。
二、核被告甲○○所為，係犯刑法第二百八十四條第一項前段過失傷害罪。被告於車
    禍當時駕駛執照業已註銷，屬無照駕駛，有交通部公路總局臺北區監理所宜蘭監
    理站九十三年五月二十四日北監宜字第○九三○○○五六一四號附卷可證，就被
    告所犯過失傷害罪部分，應依道路交通管理處罰條例第八十六條第一項加重其刑
    。惟被告肇事後於警方至現場處理時，承認其為肇事者而自願接受裁判，有宜蘭
    縣警察局羅東分局道路交通事故肇事人自首情形紀錄表一紙在卷可據，為對未發
    覺之犯罪自首而受裁判，應依刑法第六十二條前段之規定減輕其刑。又被告所犯
    過失傷害罪名同時有前開加重及減輕之事由，應依刑法第七十一條第一項先加後
    減之。爰審酌因過失駕車行為致人受傷，雖於本院審理中坦承犯行，惟迄今未與
    被害人達成民事和解，及被害人所受傷害之程度等一切情狀，量處如主文所示之
    刑，並諭知易科罰金之折算標準，以示懲儆。
據上論斷，應依刑事訴訟法第二百九十九條第一項前段，刑法第二百八十四第一項前
段、第六十二條前段、第四十一條第一項前段，道路交通管理處罰條例第八十六條第
一項，罰金罰鍰提高標準條例第一條前段、第二條判決如主文。
本案經檢察官劉憲英到庭執行職務
中      華      民      國    九十三    年      七      月     三十     日
                                  臺灣宜蘭地方法院交通法庭
                                        審判長法  官  林  惠  玲
                                              法  官  郭  顏  毓
                                              法  官  辜  漢  忠
右正本證明與原本無異。
如不服本判決，應於判決送達後十日內，向本院提出上訴狀。（應附繕本）
                                              書記官  林  秀  麗
中      華      民      國    九十三    年      八      月     二       日
附錄本案論罪科刑法條全文：
刑法第二百八十四條第一項
因過失傷害人者，處六月以下有期徒刑、拘役或五百元以下罰金，致重傷者，處一年
以下有期徒刑、拘役或五百元以下罰金。
